【裁判字號】    97,上易,188
【裁判日期】    980327
【裁判案由】    妨害自由等
【裁判全文】
臺灣高等法院花蓮分院刑事判決         97年度上易字第188號
上  訴  人  臺灣花蓮地方法院檢察署檢察官
被      告  甲○○
選任辯護人  簡燦賢律師
被      告  丙○○
上列上訴人因被告妨害自由等案件，不服臺灣花蓮地方法院97年
度易字第163號中華民國97年9月19日第一審判決（起訴案號：臺
灣花蓮地方法院檢察署97年度偵字第588號），提起上訴，本院
判決如下：
    主  文
原判決有關強制罪部分撤銷。
甲○○、丙○○共同以強暴、脅迫妨害人行使權利，甲○○處有
期徒刑肆月，如易科罰金以新台幣壹仟元折算壹日，減為有期徒
刑貳月，如易科罰金以新台幣壹仟元折算壹日，丙○○處有期徒
刑伍月，如易科罰金以新台幣壹仟元折算壹日，減為有期徒刑貳
月又拾伍日，如易科罰金以新台幣壹仟元折算壹日。扣案之鐵鍊
貳條，沒收之。
其他上訴駁回。
    事  實
一、甲○○與告訴人丁○○對設在花蓮市○○路18號「琉璃光」
    素食餐廳不動產產權及經營權，迭有爭議，雖已訴訟中，惟
    甲○○不思循正當法律途徑解決，明知上開餐廳仍由丁○○
    經營中，並未經法院依法強制執行點交，竟於民國96年1月1
    9日21時許，指派與其具有犯意聯絡之丙○○，共同以強暴
    、脅迫之方法，以鐵鍊2條及鎖頭，將丁○○仍在經營中之
    上開餐廳大門鎖住，妨害丁○○行使營業權利。迄96年1月
    25日經丁○○報警後，始會同警員將該被上鎖之餐廳大門打
    開，並扣得丙○○所有之鐵鍊2條。
二、案經丁○○告訴後經臺灣花蓮地方法院檢察署檢察官偵查起
    訴。
    理  由
壹、程序部分─
一、被告丙○○經合法傳喚（公示送達），無正當理由未到庭，
    本院得不待其陳述逕行判決。
二、本判決所引用卷內之供述及非供述證據，檢察官、被告及辯
    護人均同意得作為本案之證據，本院審酌該等證據作成時之
    情況，認為均屬適當，且為證明本案犯罪事實所必要，依刑
    事訴訟法第159條之5第1項之規定，均得為證據。
貳、撤銷改判部分─
一、認定犯罪事實所憑證據及理由：
（一）訊據被告甲○○矢口否認上開強制罪犯行，辯稱伊係合法
      取得系爭餐廳之不動產所有權，且系爭餐廳於95年10月初
      業經查封，並交由同案被告丙○○保管，告訴人丁○○並
      無使用餐廳內動產之權利，且餐廳被上鎖部分業經查封物
      保管人即被告丙○○坦承係其所為，並係因告訴人丁○○
      違反查封效力方將餐廳上鎖，與伊並無關係，伊並未指派
      被告丙○○將餐廳上鎖，並無共同強制犯行云云；被告丙○○經本院合法通知未到庭，其於偵查中坦承將餐廳大門
      上鎖，惟辯稱係依法行使權利，並無妨害他人行使權利之
      行為云云。
（二）經查：
  １、坐落於花蓮市○○段534地號土地及其上之門牌號碼花蓮
      市○○路18號1樓（即原「琉璃光餐廳」經營處所），雖
      由被告甲○○於95年12月6日以新台幣（以下同）7千6百
      萬元之價格，向出賣人王桂霜（以其父王友用名義登記）
      購得，並於95年12月20日完成所有權移轉登記，而該址內
      之動產，包含大圓桌10張、四方桌12張、冷氣3組（2組為
      15 噸重、1組為5噸立式）、冷凍庫1座（組合式）、烤箱
      1台、大理石雕刻品2座、椅子150張等，均經法院查封並
      交由債權人代表人即被告丙○○保管，此雖經被告甲○○
      提出土地房屋買賣契約書、土地及建物所有權狀、臺灣花
      蓮地方法院民事執行處95年10月13日花院明95執信字第81
      08號函附卷可憑，故就形式上觀之，告訴人丁○○於96年
      1月19、25日時雖非所有權人，然依卷附95年9月26日下午
      2時30分查封筆錄記載，系爭不動產及餐廳內之動產於查
      封時雖交由被告丙○○保管，惟同意讓債務人 (即丁○○
      )繼續營業使用，有上開筆錄影本附卷可參，則系爭餐廳
      固經查封，惟查封筆錄中既已載明同意由告訴人丁○○繼
      續使用被查封物品經營餐廳，被告丙○○亦於97年9月5日
      遞狀附具載有同意丁○○繼續使用查封餐廳物品營業之民
      事查封筆錄，可知告訴人丁○○並非不具使用上開餐廳營
      業之權利甚明，原審於此認定顯有違誤。則告訴人丁○○
      既仍有權進入上開土地、房屋及使用其內動產，繼續經營
      「琉璃光餐廳」，而系爭建物及動產在未依法由法院實施
      強制執行點交予被告甲○○之前，被告甲○○自行占有或
      不許原所有權人即告訴人丁○○進入或使用系爭建物，即
      屬妨害他人權利之行使，故被告2人以告訴人丁○○無合
      法使用系爭餐廳營業，始將之上鎖之辯解並不可採。至其
      2 人辯稱告訴人丁○○有違反查封效力部分，參以卷附執
      行筆錄之記載，系爭查封物並無損害，亦未顯示告訴人丁○○有何違反查封效力之行為，故被告2人此部分所辯亦
      不足採信。
  ２、又民事強制執行程序係為確保債權人合法取得有爭議之動
      產或不動產，故就有爭議之財產取得，即應循民事強制執
      行程序為之，並非可由私人依自己之認定或強制力行使權
      利並排除他人之行使權利，故而非依民事強制執行程序所
      為之強制作為即係妨害他人權利之行使，將構成刑法之強
      制罪。本件縱告訴人丁○○未依契約所定時間交付租金及
      遷出，而繼續於上揭地點營業，惟本件兩造間既就此部分
      有民事糾葛，自應循民事強制執行程序為之，被告2人豈
      可視民事強制執行於無物，而自行執行？蓋縱被告甲○○
      對系爭建物有權利，亦僅能依循民事強制執行程序取得權
      利，並非謂於取得所有權後，即可不顧任何程序，自行取
      得系爭財產甚明。
  ３、本件參以告訴人丁○○之指訴，被告甲○○派人於96年1
      月19日將餐廳大門以鐵鍊反鎖，致使其無法營業，迄96年
      1月25日請美崙派出所排除、並委請鎖匠開鎖等語。而上
      址大門遭鐵鍊鎖住並有現場照片及扣案之鐵鍊2條附卷可
      參，亦核與被告丙○○供稱系爭餐廳係由其購買鐵鍊上鎖
      之詞相符，則參以上開所述，告訴人丁○○指稱其於系爭
      餐廳營業之權利受妨害尚非無據。
  ４、且依卷附之花蓮縣警察局刑警大隊通訊監察紀錄、譯文。
      被告甲○○以所持用之0000-000000號電話，在96年1月19
      日18時39分58秒，與持用0000000000號行動電話之人於電
      話中提及「鐵鍊繞緊... 鎖頭你就買大粒一點... 你等一
      會跟那些員工講，如果明天再來，就會出事情... 就是說
      我們中午一大票人來吃飯」等語（見96他字第74號卷第7
      頁），被告甲○○固坦承確有為上開言詞，雖辯稱僅如此
      說，並未實際實施云云，惟再參以系爭餐廳確於當日晚上
      於上開電話通話後確經被告丙○○以鐵鍊上鎖，被告甲○○上開所辯顯不足採信。況再參以被告甲○○與其司機歐
      東昇之通訊紀錄（歐東昇係被告甲○○司機，其行動電話
      號碼為0000000000號《見他卷117號第137頁》），足以證
      明被告甲○○確有指示被告丙○○將系爭餐廳大門上鎖，
      使告訴人丁○○及其員工不能進入上開處所之事實（見96
      他字第74號卷第9頁）。再依96年1月19日19時32分08秒被
      告甲○○所經營國統飯店之經理洪萍球之通聯紀錄，亦顯
      示係於當日晚上9點下班後，被告丙○○按被告甲○○指
      示將系爭地點上鎖之妨害他人行使權利行為（見上開卷第
      10頁）。則依上開通聯紀錄足以證明被告甲○○與丙○○
      間就將系爭餐廳於96年1月19日晚上約9時許上鎖之事有犯
      意聯絡及行為分擔，凡此均足以證明被告甲○○與丙○○
      共同將系爭餐廳大門上鎖，致使告訴人丁○○無法營業，
      有共同妨害他人行使權利之犯意聯絡及行為分擔。
  ５、再參以證人即警員駱貞輝於原審結稱之：於96年1月19日
      、25日均有到場，1月19日當天早上10點多，據報琉璃光
      餐廳被人用鐵鍊鎖起來，我就帶偵查佐李孝昌到場，當時
      餐廳的內外門都由鐵鍊從外面鎖住，現場只看到餐廳員工
      站在餐廳後門外的廣場，他們說沒有辦法進去餐廳，員工
      說因為餐廳負責人與人發生債務糾紛，所以對方把門鎖起
      來，不讓他們營業... 後來因為丁○○到地檢署提出告訴
      ，我就帶了鎖匠於96年1月25日前往開鎖，並採證確認鐵
      鍊上有無指紋，看是誰鎖的，當時丁○○、甲○○都在，
      警方在餐廳採指紋時，丙○○有跟我解釋，一樓的生財器
      具等所有權都是他的，他為了避免丁○○竊走，才用鐵鍊
      把大門鎖起來，並把器具貼封條，當場甲○○有跟丁○○
      就餐廳所有權爭執，我一直等到甲○○離開後，才離開現
      場，因為擔心他們口角後會出事，1月25日那天，我不記
      得甲○○在現場有任何強暴、脅迫的行為，且當天有全程
      錄影，從1月19日到同月25日警方開鎖之間，餐廳門都是
      上了鎖鏈的，我兩次到場時，都沒有發現有占用餐桌吃喝
      的行為等語（見原審卷第76-80頁），雖其就1月19日上午
      10點系爭餐廳業經上鎖之供述部分應係時間誤述 (參以卷
      附通聯紀錄顯示餐廳大門係於1月19日晚上8點多營業結束
      後，方由被告甲○○指示被告丙○○將之上鎖，此亦核與
      告訴人丁○○之指述相符，故上午10時許尚未經上鎖，且
      確有營業，方有霸桌吃飯之行為），惟並不影響其證稱系
      爭餐廳確遭被告丙○○上鎖，而無法營業，至96年1月25
      日方開鎖之事實，此亦核與證人丁○○證述被告甲○○於
      96年1月19日晚上8點半後將大門上鎖，致無法營業之供述
      相符，此均足以證明被告2人所為確已妨害他人行使權利
      。
  ６、至證人丁○○雖與被告甲○○有民刑事糾紛，其起訴請求
      塗銷土地所有權移轉登記之民事訴訟，經臺灣花蓮地方法
      院96年度重訴字第1號、本院97年度重上字第2號民事判決
      駁回，其告訴被告甲○○偽造文書（指甲○○辦理不動產
      移轉登記係使地政機關人員為公務文書之不實登載）案件
      ，亦由台灣花蓮地方法院檢察署檢察官以97年度偵字第58
      8號案件為不起訴處分，有判決書2份及不起訴處分書1份
      在卷可參，惟被告甲○○於民事訴訟程序雖已取得勝訴判
      決，然仍需依法方可執行，尚非得以己意自行以強制力取
      得系爭餐廳之占有甚明。則系爭不動產在尚未依法交付被
      告甲○○前，被告甲○○竟自恃強制力而不許告訴人丁○○使用系爭餐廳營業，所為尚與法律規定不合，故被告所
      辯自不足採信。
  ７、而被告丙○○於警詢中既坦承伊於96年1月19日將餐廳大
      門上鎖之行為（見警卷第77、78頁），於偵查中亦為相同
      之供述，且依被告丙○○於偵查中供稱其有呈報法院要更
      改查封物放置地點等語（96偵他117號卷第111頁），足以
      認定被告丙○○知悉系爭地點內之動產雖交予其保管，惟
      其並無對系爭餐廳上鎖不准他人進入之權利，故被告2人
      辯稱將大門上鎖係保護其保管物之行為云云，尚屬無據。
  ８、綜上所述，被告2人自行以強暴、脅迫之強制力，以鎖頭
      、鐵鍊將大門上鎖之方式阻止告訴人丁○○於系爭處所營
      業，顯已妨害他人行使權利，其2人辯解不足採信，所犯
      強制罪事證明確，犯行洵堪認定，應予依法論罪科刑。
二、撤銷改判及論罪科刑理由：
（一）原審對被告2人涉犯強制罪部分為無罪之諭知，尚有未當
      ，理由業如上開所述。檢察官指摘原判決該部分不當，為
      有理由，自應由本院予以撤銷改判。
（二）核被告甲○○、丙○○所為，均係犯刑法第304條第1項之
      強制罪。被告2人有犯意聯絡、行為分擔，係屬共同正犯
      。
（三）爰審酌被告甲○○、丙○○糾結黨眾，仗勢威嚇，視國家
      法紀於無物，危害社會秩序至鉅，惟被告2人於5年內尚無
      刑案紀錄，素行尚可，被告甲○○因訴訟糾葛，情急之下
      未能謹守法律規定而致犯罪，造成被害人財物損失，及其
      犯罪後未思與被害人和解賠償損失，並2人分別參與及下
      手之程度等一切情狀，分別量處如主文所示之刑，並均諭
      知易科罰金之折算標準，以示懲儆。
（四）又被告2人上開犯罪時間，係於民國96年4月24日以前，符
      合減刑條件，應依中華民國96年罪犯減刑條例第2條第1項
      第3款之規定，就所宣告有期徒刑均減其刑期2分之1，併
      就其減得之刑諭知易科罰金之折算標準。
（五）扣案之扣案之鐵鍊2條，係被告丙○○所有，並供2人共同
      犯罪所用之物，應予宣告沒收。
（六）不另為無罪諭知部分：
  １、檢察官起訴意旨略以：被告甲○○於96年1月19日、96年1
      月25日某時，指派多名不詳姓名之人，至上址接續以占用
      餐桌之脅迫方法，妨害丁○○行使營業權利，因認被告甲○○所為涉犯強制罪嫌云云。
  ２、惟經查，被告甲○○於監聽譯文中與不詳姓名之人交談，
      內容為「就是說我們中午一大票人來吃飯」等語，而該受
      話人依據被告甲○○詢問：「我等一下就到，他們說什麼
      ？」而為之現場情形報告，未能證明係被告甲○○之指示
      或陳述。且依告訴人丁○○之指述及卷附相片所示，被告
      甲○○縱有派人至系爭處所用餐，參以卷附相片所示，尚
      有他人得自由進出系爭營業場所，告訴人丁○○之經營權
      利並未受影響，且證人駱貞輝於原審亦結稱未見被告有霸
      桌吃飯之行為等語，故縱至現場用餐之人未付款，亦核與
      強制罪之要件有間，被告此部分之辯解堪以採信。
  ３、惟此部分既經檢察官起訴認係與強鎖大門之強制罪犯行為
      接續之同一事實，自無另為無罪諭知之必要。
參、上訴駁回部分─
一、被告甲○○、丙○○涉嫌共同恐嚇危害安全罪部分，經本院
    審理結果，認原審諭知前開2人此部分無罪之判決，認事用
    法核無違誤，除針對檢察官上訴理由予以補充如下外，其餘
    引用原審就此部分認定之理由（如附件）。
二、上訴意旨略以：證人即告訴人丁○○於原審業已證稱被告確
    派人恐嚇其員工陳宗禧及乙○○，此核與卷附之96年1月19
    日通監察譯文內容相符，原審未予傳喚，難認妥適等語。被
    告甲○○堅決否認涉犯上揭恐嚇犯行。
三、經查：
（一）證人乙○○經傳訊，於本院結稱並未遭恐嚇，且不知被告
      等派人恐嚇系爭餐廳員工之事，又其於96年1月初即已離
      職，離職原因係其自己不想做了等語。故依證人乙○○之
      證詞，顯無法為不利於被告2人之認定。
（二）至被告甲○○之通訊監察資料，雖有被告甲○○於電話中
      與其友人交談系爭餐廳之事，並有指示他人買鎖頭上鎖之
      妨害人行使權利犯行（撤銷改判部分），惟依通訊監察譯
      文內容僅有被告甲○○稱「只要一開店就要有事就對了…
      我就跟它拚了」、（96年1月17日）「不要讓我忍不住抓
      狂」（96年1月19日），惟其於電話中亦交待「千萬不要
      跟他們怎麼樣」（96年1月19日）等語，故依通訊監察內
      容之記載，亦不足以認定被告2人有何恐嚇犯行。
（三）此外，復查無其他積極證據足資認定被告2人與不詳姓名
      之人有恐嚇告訴人或其餐廳員工之犯行，原審就此部分以
      被告2人罪嫌不足，為無罪之諭知，尚無不當。
四、綜上所述，檢察官上訴所指被告2人涉犯恐嚇罪部分並無理
    由，此部分上訴應予駁回。
據上論斷，應依刑事訴訟法第373條、第368條、第369條第1項前
段、第364條、第299條第1項前段、第371條，刑法第28條、第30
4條第1項、第41條第1項前段、第38條第1項第2款，中華民國罪
犯減刑條例第2條第1項第3款、第7條，判決如主文。
本案經檢察官朱秋菊到庭執行職務。
中    華    民    國    98    年    3     月    27    日
                        審判長法  官  何方興
                              法  官  林德盛
                              法  官  王紋瑩
以上正本證明與原本無異。
本件不得上訴。
中    華    民    國    98    年    3     月    27    日
                              書記官  陳有信
附錄本判決論罪科刑法條：
刑法第304條第1項
以強暴、脅迫使人行無義務之事或妨害人行使權利者，處3年以
下有期徒刑、拘役或3百元以下罰金。
（附件）
臺灣花蓮地方法院刑事判決           97年度易字第163號
公  訴  人  臺灣花蓮地方法院檢察署檢察官
被      告  甲○○  男  52歲（民國○○年○月○日生）
                    身分證統一編號：Ｚ000000000號
                    住花蓮縣吉安鄉○○路50號
                    居花蓮市○○里○○鄰○○路210號
選任辯護人  簡燦賢律師、吳秋樵律師
被      告  丙○○  男  40歲（民國○○年○○月○○日生）
                    身分證統一編號：Ｚ000000000號
                    住花蓮市○○路200號
                    居花蓮市○○里○○鄰○○○街53巷14號
上列被告因妨害自由等案件，經檢察官提起公訴（97年度偵字第
588號），本院判決如下：
    主  文
甲○○、丙○○均無罪。
    理  由
一、公訴意旨略以：被告甲○○與告訴人丁○○間，對丁○○設
    在花蓮市○○路18號「琉璃光」素食餐廳之經營權，雙方迭
    有爭議。甲○○不思尋求法律途徑解決，竟於民國 96年1月
    19 日、96年1月25日某時，指派多名不詳姓名之人，至上址
    接續以占用餐桌之脅迫方法，或於 96年1月19日指派與具有
    犯意聯絡（起訴書誤載為連絡，應予更正）之丙○○，共同
    以強暴、脅迫之方法，以鐵鍊 2條及鎖頭，將丁○○所營之
    上開餐廳大門鎖住，妨害丁○○行使營業權利。甲○○並於
    96 年1月19日（起訴書誤載為11月19日，經公訴檢察官當庭
    更正）某時，推由不詳姓名之人，向該餐廳之員工以加害生
    命、身體、自由等事由，嚇稱：如果明天再來做，就會出事
    情等語，使其等心生畏懼，致生危害其等之安全，因認被告
    共同涉犯刑法第304條強制罪、305條恐嚇危害安全罪嫌云云
    。
二、按犯罪事實應依證據認定之，無證據不得認定犯罪事實，刑
    事訴訟法第154條第2項定有明文。次按認定犯罪事實所憑之
    證據，雖不以直接證據為限，間接證據亦包括在內；然而無
    論直接或間接證據，其為訴訟上之證明，須於通常一般之人
    均不致有所懷疑，而得確信其為真實之程度者，始得據為有
    罪之認定，倘其證明尚未達到此一程度，而有合理之懷疑存
    在時，事實審法院復已就其心證上理由予以闡述，敘明其如
    何無從為有罪之確信，因而為無罪之判決，尚不得任意指為
    違法；又認定不利於被告之事實，須依積極證據，苟積極證
    據不足為不利於被告事實之認定時，即應為有利於被告之認
    定，更不必有何有利之證據；又認定犯罪事實應依證據，為
    刑事訴訟法所明定，故被告否認犯罪事實所持之辯解，縱屬
    不能成立，仍非有積極證據足以證明其犯罪行為，不能遽為
    有罪之認定。（最高法院76年台上字第4986號、30年上字第
    816號、30年上字第1831號判例參照 ）。又告訴人之告訴，
    係以使被告受刑事訴追為目的，是其陳述是否與事實相符，
    仍應調查其他證據以資審查，若被害人之陳述並無瑕疵，就
    其他方面調查又與事實相符，固足採為科刑之基礎，倘其陳
    述尚有瑕疵，則在未究明事實真象前，遽採為論罪科刑之根
    據，即難認為適法（最高法院52年度台上字第1300號及61年
    度台上字第3099號判例參照）。
三、訊據被告甲○○堅詞否認有何強制、恐嚇犯行，辯稱：我於
    95年12月20日合法取得該餐廳土地、建物的所有權，沒想到
    96年1月14日星期天更生日報刊登一篇文章， 標題為有心人
    士要訛詐琉璃光素食餐廳代表人丁○○（法名釋晏慧）的財
    產云云，我很納悶，我明明以新台幣（下同）7千6百萬元取
    得土地和建物的所有權，又沒有租給丁○○開餐廳，她在那
    裡開業，還說我訛詐她的財產，所以 96年1月19日我去現場
    跟她協調，她有叫警察來，我每次去警察都在場，我到底恐
    嚇了誰？又檢察官起訴我派不詳姓名的人去占桌，我都不知
    道怎麼回事。況且，該餐廳內之所有動產，早於95年10月初
    ，即經鈞院以95年度執信字第8108號函查封，交由被告丙○○保管，丁○○自95年10月起即無使用餐廳內動產之權利，
    違反查封效力，還於 96年1月14日刊登廣告，被告丙○○知
    道後，才會於 96年1月19日前往該餐廳找丁○○理論，經丁○○通知美崙派出所員警到場，到場之員警得知丁○○擅自
    啟封，就告訴被告丙○○可以將餐廳上鎖，丙○○才會以鎖
    鏈上鎖，以免丁○○繼續違反查封之效力，我並沒有指派丙○○或其他人前往餐廳去占用餐桌或上鎖鏈，更沒有指派不
    詳人士恐嚇琉璃光餐廳之員工等語。
四、檢察官起訴書僅載被告甲○○指派「不詳人」去占用餐桌，
    並恐嚇「不詳員工」，行為人及被害人之身分均不明確，合
    先敘明。又檢察官起訴係以告訴人丁○○之指訴、上址大門
    遭鎖之現場照片、扣案之鐵鍊2條及被告甲○○所持用之000
    0-000-000號電話，在96年1月19日，與某人在電話中提及「
    鐵鍊繞緊... 鎖頭你就買大粒一點... 你等一會跟那些員工
    講，如果明天再來，就會出事情... 就是說我們中午一大票
    人來吃飯」等語（參看花蓮縣警察局刑警大隊通訊監察譯文
    表）為其依據。惟經核監聽譯文，「就是說我們中午一大票
    人來吃飯」係不詳之受話人依據被告甲○○詢問：「我等一
    下就到，他們說什麼？」而為之現場情形報告，並非甲○○
    之指示或陳述，檢察官之引用容有誤會，應先敘明。
五、經查：
  (一)被訴強制罪部分：
  1.坐落於花蓮市○○段 534地號土地及其上之門牌號碼花蓮市
    ○○路18號1樓（即原「琉璃光餐廳」經營處所 ）均由被告
    甲○○於 95年12月6日，以7千6百萬元之價格，向出賣人王
    友用購得，並於95年12月20日完成所有權移轉登記，且該址
    內之動產，包含大圓桌10張、四方桌12張、冷氣3組（2組為
    15噸重、1組為5噸立式）、冷凍庫1座（組合式）、烤箱1台
    、大理石雕刻品2座、椅子150張等，均經查封並交由被告丙○○保管，分別經被告甲○○提出土地房屋買賣契約書、土
    地及建物所有權狀、本院民事執行處95年10月13日花院明95
    執信字第8108號函附卷可憑，是就形式上觀之，難認告訴人
    丁○○於 96年1月19日、25日時，有何進入上開土地、房屋
    及使用其內動產，繼續經營「琉璃光餐廳」之權利。
  2.況證人即到場警員駱貞輝到庭結證稱：我於96年1月19日、2
    5日均有到場，1月19日當天早上10點多，據報琉璃光餐廳被
    人用鐵鍊鎖起來，我就帶偵查佐李孝昌到場，當時餐廳的內
    外門都由鐵鍊從外面鎖住，現場只看到餐廳員工站在餐廳後
    門外的廣場，他們說沒有辦法進去餐廳，員工說因為餐聽負
    責人與人發生債務糾紛，所以對方把門鎖起來，不讓他們營
    業... 後來因為丁○○到地檢署提出告訴，我就帶了鎖匠於
    96 年1月25日前往開鎖，並採證確認鐵鍊上有無指紋，看是
    誰鎖的，當時丁○○、甲○○都在，警方在餐廳採指紋時，
    丙○○有跟我解釋，一樓的生財器具等所有權都是他的，他
    為了避免丁○○竊走，才用鐵鍊把大門鎖起來，並把器具貼
    封條，當場甲○○有跟丁○○就餐廳所有權爭執，我一直等
    到甲○○離開後，才離開現場，因為擔心他們口角後會出事
    ，1月25日 那天，我不記得甲○○在現場有任何強暴、脅迫
    的行為，且當天有全程錄影，從1月19日到 同月25日警方開
    鎖之間，餐廳門都是上了鎖鏈的，我兩次到場時，都沒有發
    現有占用餐桌吃喝的行為等語（見 97年7月29日審理筆錄）
    ，與證人丁○○所證述被告甲○○於 96年1月19日上午10時
    許，帶著丙○○一群人大約20多人到餐廳不准伊營業，且自
    行拿取食物用餐，到晚上8點半又把員工趕出去，96年1月25
    日也是早上10點多帶一群人來，情形跟19日相同之情節顯然
    不符，而證人丁○○前與被告甲○○有多件民刑事糾紛，其
    起訴請求塗銷土地所有權移轉登記之民事訴訟，經本院96年
    度重訴字第1號、台灣高等法院花蓮分院97年度重上字第2號
    民事判決駁回，其告訴被告甲○○偽造文書（指甲○○辦理
    不動產移轉登記係使地政機關人員為公務文書之不實登載）
    案件，亦由台灣花蓮地方法院檢察署檢察官以97年度偵字第
    588號案件為不起訴處分，有判決書2份及不起訴處分書1份
    在卷可參，其所為證詞尚難遽信，而證人駱貞輝乃據報到場
    處理之警員，與兩造均無利害關係，是就上開證詞矛盾不符
    之處，應以證人駱貞輝所言堪以採信。
  3.既依證人駱貞輝所證述，被告甲○○於 96年1月19日、25日
    兩次到場時，警方均據報在場，且該餐廳從 96年1月19日上
    午10點警方到場之前至同年月25日警方找鎖匠開鎖為止，均
    屬上鎖狀態，被告甲○○應無於上開餐廳未開放之時段，另
    行指派多名不詳姓名之人，進入餐廳占用餐桌，以阻止告訴
    人丁○○營業之必要。
  4.又被告丙○○於警詢中已坦承伊自 96年1月19日將餐廳大門
    上鎖鏈之行為，核與證人駱貞輝所證述情節相符，應堪認定
    ，惟依照上開本院民事執行處公函，被告丙○○係本院指定
    之查封動產管理人，而被告甲○○為該筆土地、建物之所有
    權人，縱使被告 2人推由被告丙○○將餐廳大門上鎖，排除
    他人占有、使用，以保持查封物之狀態，亦屬合法權利之行
    使，況遍查全卷，告訴人丁○○從未提出其得以進入被告甲○○之私人產業，使用已經為本院查封，交予被告丙○○保
    管之動產，在該處經營餐廳之合法權源，是縱使被告有上鎖
    鏈之行為，尚難認係以強暴方式，妨害告訴人丁○○行使權
    利之強制犯行。
  (二)被訴恐嚇罪部分：
  1.檢察官所指之 96年1月19日恐嚇犯行部分，起訴時之行為人
    和被害人即不明確，且證人駱貞輝證稱： 96年1月19日我到
    場時，員工稱說對方恐嚇不准他們上班，稱房子的所有權是
    對方的，誰進去工作就要告誰，但沒有指名道姓，我也沒有
    記下跟我說這段話的員工的姓名，我有跟員工說如果受到恐
    嚇要馬上跟我說等語，惟不動產係被告甲○○所有，已如前
    述，其本有排除他人占有、使用之權利，其縱於 96年1月19
    日，拒絕告訴人丁○○雇用之員工進入上開不動產，並對員
    工預告伊將對於侵害財產權者，採取法律途徑，尚不屬於對
    他人生命、身體、自由、財產之惡害通知，自難認為構成恐
    嚇罪。
  2.至公訴檢察官於本案論告時補充稱：被告係指派不詳人恐嚇
    陳宗禧、乙○○云云，惟此 2人從未經訊問，亦未對被告為
    何不利之陳述，而證人丁○○於本院證稱：廚師陳宗禧、乙○○被恐嚇，對方說如果廚師敢再工作，就會被打，這是事
    後廚師來跟我辭職，我聽轉述的等語，是縱若訴外人陳宗禧
    、乙○○確有向丁○○為上開證詞，亦屬被告以外之人於審
    判外之言詞陳述，依據刑事訴訟法第159條第1項之規定，並
    無證據能力，自不能作為法官形成心證之基礎。
  3.況檢察官所引用之監聽譯文，僅有被告甲○○於 96年1月19
    日與不詳人通話表示：「你等一下跟那些員工講，如果明天
    再來做，就會出事情，... 你跟他們說，不要讓我忍不住抓
    狂」，惟受話者身分不詳，亦無證據證明受話者確實以上開
    言語對員工實施恐嚇，不能僅憑監聽譯文之片面指示，認定
    該不詳之受話人，已經著手對特定員工轉述被告所言，而實
    施恐嚇犯行。另證人丁○○到庭證稱，被告甲○○對我說：
    如果妳再營業，我就不姓施等語，是被告甲○○對於與其爭
    執最烈之告訴人丁○○，尚未以加害生命、身體、財產等事
    恐嚇之，其亦已將告訴人丁○○所雇用之員工，全數鎖在餐
    廳之外，使其等無法進入工作，已足以保障自身財產權，亦
    難認其有另行以言語恐嚇員工之必要及動機。
六、綜上，卷內證據未能證明告訴人丁○○有在上址經營餐廳之
    「營業權利」存在，亦無法證明被告甲○○有派人占用餐桌
    或者出言恐嚇之行為，被告甲○○、被告陳冠詠就甲○○所
    有之不動產上鎖鏈之行為，雖堪認定，惟乃合法排除他人侵
    害財產權之行為，尚難認為對告訴人丁○○構成強制罪，本
    案係屬不能證明被告犯罪，應均為無罪之諭知。
七、查被告丙○○已於 97年5月15日出境，經合法傳喚無正當理
    由未到庭，因符合刑事訴訟法第306條， 法院認為應科拘役
    、罰金或應諭知免刑或無罪之案件，被告經合法傳喚無正當
    理由不到庭者，得不待其陳述逕行判決之規定，故逕行判決
    ，附此敘明。
據上論斷，應依刑事訴訟法第306條、第301條第1項，判決如主
文。
本案經檢察官吳文正到庭執行職務。
中    華    民    國    97    年    9     月    19    日
                  刑事第一庭  法  官  蕭  一  弘
上列正本證明與原本無異。
如對本判決不服，應於送達後10日內，向本院提出上訴狀（上訴
狀應記載具體上訴理由並應抄附繕本）告訴人或被害人如對於本
判決不服者，應具備理由請求檢察官上訴，其上訴期間之計算係
以檢察官收受判決正本之日期為準。
中    華    民    國    97    年    9     月    19    日
                              書記官


司法院資訊處製作；財團法人民間司法改革基金會備份。
